【裁判字號】    92,台上,4139
【裁判日期】    920731
【裁判案由】    違反槍砲彈藥刀械管制條例
【裁判全文】
最高法院刑事判決                              九十二年度台上字第四一三九號
    上  訴  人  甲○○
                        （在押，另案借提執行中）
右上訴人因違反槍砲彈藥刀械管制條例案件，不服台灣高等法院台中分院中華民國九
十二年五月二十日第二審更審判決（九十二年度上更(二)字第四五號，起訴案號：台灣
台中地方法院檢察署八十九年度偵字第三九六四、五七九七、五七九八號），提起上
訴，本院判決如左：
    主  文
上訴駁回。
    理  由
按刑事訴訟法第三百七十七條規定：上訴於第三審法院，非以判決違背法令為理由，
不得為之。是提起第三審上訴，應以原判決違背法令為理由，係屬法定要件。如果上
訴理由狀並未依據卷內訴訟資料，具體指摘原判決不適用何種法則或如何適用不當，
或所指摘原判決違法情事，顯與法律規定得為第三審上訴理由之違法情形，不相適合
時，均應認其上訴為違背法律上之程式，予以駁回。本件原判決認定綽號林義賓（已
歿）於民國八十四、八十五年間，在台中市四張犁住處，將原判決附表一、二所示之
槍枝五支、九０制式子彈三十四發（已試射六發）、制式七點六二釐米半自動黑星手
槍子彈二十二發（其中制式二十一發，已試射六發，另一顆加裝八ｍｍ金屬彈頭，亦
已試射，共試射七發）、制式九釐米九０半自動手槍子彈三十發（已試射六發）及土
製手榴彈二枚交予上訴人甲○○寄藏，上訴人即未經許可，將之藏匿於台中市北屯區
仁美十一巷六十九號住處。嗣於八十九年三月八日，將原判決附表一所示之手槍二支
（含彈匣二個）、子彈三十四發及土製手榴彈二枚交予吳連宗（業經判刑定讞）寄藏
於台中市○○區○○路三段六十二之三號五樓住處，其餘槍彈仍由上訴人寄藏中，為
免被查獲，於同年三月底間，將原判決附表二所示之槍彈改藏置於台中市大坑山區某
處廢棄木屋內。適經警於同年四月五日二十二時五十分許，在台中市○○區○○路三
段六十二之三號守衛室前電梯口查獲吳連宗，在其手提袋中扣得原判決附表一編號一
、二所示之手槍二支（含彈匣二個）、附表一編號三所示制式子彈二十一發，吳連宗
帶警至同址五樓住處，再查扣原判決附表一編號四所示之土造手榴彈二枚、彈匣一個
、附表一編號三所示之制式子彈十三發等物。而上訴人因涉及綁架台中縣東勢鎮長張
錦湖為警逮捕後（擄人勒贖部分業經判刑定讞），在該案偵訊中主動供述非法寄藏槍
彈犯行，警方遂於同年四月十七日十五時許，在台中市大坑山區某處廢棄木屋內，查
獲原附表二所示之槍枝三支（含彈匣四個）、制式七點六二釐米半自動黑星手槍子彈
二十二發（已試射七發）、制式九釐米九０半自動手槍子彈三十發（已試射六發）等
情。因而撤銷第一審關於上訴人寄藏手槍部分之不當判決，改判仍論處其未經許可，
寄藏制式手槍罪刑，已綜核全部卷證資料，詳加斟酌論斷，敘明其所憑之證據及認定
之理由。而以上訴人否認犯罪所持之辯解為不足採，予以指駁綦詳，俱有卷存之證據
資料可資覆按。從形式上觀察，並無違背法令之情形存在。按被告之自白，非出於強
暴、脅迫、利誘、詐欺、違法羈押或其他不正方法，且與事實相符者，始得為證據；
又司法警察或司法警察官詢問犯罪嫌疑人時，應全程連續錄音，必要時並應全程連續
錄影。但有急迫情況且經記明筆錄者，不在此限。又筆錄內所載之陳述與錄音或錄影
之內容不符者，其不符之部分，不得作為證據，刑事訴訟法第一百五十六條第一項、
第一百條之二準用同法第一百條之一分別著有規定。上訴人抗辯其警訊之自白係遭刑
求所致，且警詢筆錄亦未全程連續錄影云云。但為承辦警員陳鴻裕所堅決否認，並證
稱：「我們使用之錄影機兼有錄音之作用，因錄影機原係使用乾電池，後來沒電，始
改用插電方式，故畫面才會中斷。又因原來錄影時係使用小帶，而前審法官勘驗時稱
小帶無法勘驗，要求我們轉錄成大帶，是否於轉錄時沒有錄到，故畫面才會有空白之
現象。因錄影帶有中斷之關係，故筆錄才會有部分不符之處」等語（原審更二卷第五
四、五五頁、第九０、九一頁）。原判決因而認定尚無積極證據證明警察刑求逼供情
事，且上訴人之警詢筆錄縱有上開瑕疵，參酌人權保障及公共利益之均衡維護，依比
例原則仍應認上訴人之警詢筆錄可以採信等語。查原判決係採用上訴人在檢察官偵查
中及警訊中之自白，並非單採警訊中之自白，原判決採用警訊中之自白，固有可議，
然除去此部分，依上訴人在檢察官偵查中之自白，並有其他補強證據，足以擔保自白
為真正，仍應為同一事實之認定，即於判決無生影響，自不得據為上訴第三審之適法
理由。又查卷宗內之筆錄及其他文書可為證據者，應向被告宣讀或告以要旨，刑事訴
訟法第一百六十五條定有明文，原審於九十二年五月六日審判期日，審判長詢以：「
對寄給呂崇明之信函有何意見？」（提示）（原審更(一)卷第一九二至一九四頁），上
訴人答以：「我確實替林長文扛罪的」（原審更(二)卷第一０九、一一０頁）。該文書
既係上訴人寄予呂崇明之信函，其對信函內容，知之了然，自無再向其宣讀或告以要
旨之必要，原審所踐行之訴訟程序，要無違法可言。另關於刑之量定，係實體法上賦
予法院得為自由裁量之事項，倘其未有逾越法律所規定之範圍，或濫用其權限，即不
得任意指摘為違法，以為第三審上訴之理由。原判決以上訴人雖於警訊中主動供出寄
藏之槍彈，帶同警方起獲，予以減輕其刑，惟因其寄藏之槍彈數量甚夥，火力強大，
對社會治安危害至鉅，仍應量處有期徒刑六年，併科罰金新臺幣五十萬元，以資懲儆
。此乃原審自由裁量之事項，並未逾越法律所規定之範圍，或濫用其權限，尤不得任
意指摘為違法。上訴意旨置原判決上開明確論斷於不顧，對原審取捨證據、證據證明
力之判斷及量刑之審判職權行使，任憑己見，或就同一證據資料為相異之評價，或就
不影響於判決本旨之事項為事實上之爭辯，均非適法之第三審上訴理由，應予駁回。
據上論結，應依刑事訴訟法第三百九十五條前段，判決如主文。
中      華      民      國    九十二    年      七      月    三十一    日
                              最高法院刑事第四庭
                                  審判長法官  紀  俊  乾
                                        法官  黃  正  興
                                        法官  劉  介  民
                                        法官  陳  東  誥
                                        法官  孫  增  同
      右正本證明與原本無異
                                              書  記  官
中      華      民      國    九十二    年      八      月      四      日
                                                                      Ｑ


司法院資訊處製作；財團法人民間司法改革基金會備份。
